【裁判字號】    97,易,1064
【裁判日期】    970821
【裁判案由】    傷害
【裁判全文】
臺灣臺南地方法院刑事判決              97年度易字第1064號
公  訴  人  臺灣臺南地方法院檢察署檢察官
被      告  甲○○
上列被告因傷害等案件，經檢察官聲請簡易判決處刑（九十七年
度營偵字第二五號），本院簡易庭（九十七年度簡字第五九九號
）認不宜以簡易判決處刑，改依通常程序審理，判決如下：
    主  文
甲○○無罪。
    理  由
一、聲請簡易判決處刑意旨係以：被告甲○○與丙○○為鄰居關
    係，二人間因有金錢糾紛致生嫌隙，被告甲○○竟基於傷害
    人身體之犯意，於民國九十六年十月三十日上午九時許，至
    丙○○位於臺南縣學甲鎮○○里○○○路一號之六住處，徒
    手毆打告訴人丙○○頭部及胸部，致丙○○受有頭部鈍傷及
    左胸鈍傷等傷害，因認被告甲○○涉犯刑法第二百七十七條
    第一項之罪等語。
二、按犯罪事實應以證據認定之，無證據不得推定其犯罪事實；
    又不能證明被告犯罪，應諭知無罪之判決，刑事訴訟法第一
    百五十四條第二項、第三百零一條第一項分別定有明文。次
    按告訴人之告訴，係以使被告受刑事訴追為目的，是其陳述
    是否與事實相符，仍應調查其他證據以資審認；又認定犯罪
    事實之證據，係指得以認定被告確有犯罪行為之積極證據而
    言，該項證據自須適合於被告犯罪事實認定，始得採為斷罪
    資料，如未能發現相當證據，或證據不足以證明，自不能以
    推測或擬制之方法，為裁判基礎。苟積極證據不足為不利於
    被告事實之認定時，即應為有利於被告之認定，更不必有何
    有利之證據（最高法院五十二年臺上字第一三００號、二十
    九年度上字第三一○五號、三十年度上字第八一六號、四十
    年臺上字第八六號判例意旨參照）。再認定犯罪事實所憑之
    證據，雖不以直接證據為限，間接證據亦包括在內，然而無
    論直接或間接證據，其為訴訟上之證明，須於通常一般之人
    均不致有所懷疑，而得確信其為真實之程度者，始得據為有
    罪之認定，倘其證明尚未能達到此一程度，而有合理之懷疑
    存在時，致使無從形成有罪之確信，根據「罪證有疑，利於
    被告」之證據法則，即不得遽為不利被告之認定（最高法院
    九十四年度臺上字第五五０九號判決意旨參照）。
三、公訴人認被告甲○○涉犯傷害罪嫌，無非係以被告於警、偵
    訊中之供述，告訴人於警、偵訊中之指訴，及告訴人提出之
    佳里綜合醫院出具之診斷證明書一紙為其論據。訊據被告甲
    ○○固坦承於九十六年十月三十日上午九時許，有至告訴人
    丙○○住處與告訴人理論有關債務問題，惟堅詞否認有何傷
    害之犯行，辯稱：伊當時與告訴人丙○○理論告訴人丙○○
    欠債問題，並要求告訴人丙○○還錢，但告訴人丙○○態度
    不客氣，被告甲○○一時氣憤徒手推告訴人丙○○右臉頰處
    ，被告甲○○並無傷害告訴人之意，且告訴人丙○○所提出
    之診斷證明書記載之傷勢，並非被告甲○○所造成，且驗傷
    日期為九十六年十一月八日，距離事發日已隔約八日，顯有
    問題等語。
四、經查：
（一）告訴人丙○○於九十六年十一月八日至佳里綜合醫院進行
      門診，並診斷受有頭部鈍傷、左胸鈍傷之傷害；而告訴人
      確實於九十六年十一月八日至佳里醫院進行門診，並診斷
      書上開傷勢，告訴人主訴：到院前一天與鄰居起口角，遭
      對方以拳頭攻擊左後外側頭部及左側胸壁，感覺不適，於
      翌日（九十六年十一月八日）至醫院門診求診，患者有輕
      微腦震盪及鈍傷之傷情，囑咐在家休息觀察，如以異常再
      至醫院門診複診等情，有告訴人提出之佳里綜合醫院於九
      十六年十一月八日出具診斷證明書，及佳里綜合醫院於九
      十七年四月十一日以（九七）佳醫字第０９７００００５
      ８６號函各一紙在卷可稽，雖可認告訴人於九十六年十一
      月八日至佳里醫院門診受有前述傷害之事實，惟告訴人所
      受前述傷勢是否確為被告出手毆打所為，尚難僅憑前開書
      證即得遽以認定，仍應調查其他事證以資審認。
（二）有關告訴人驗傷時間與報案時間，告訴人雖於本院調查時
      陳稱：遭被告毆打後第二天即至醫院驗傷，並於當日向派
      出所報案等語（見本院九十七年簡字第五九九號案件卷第
      二十六頁至第二十九頁訊問筆錄），然據告訴人丙○○於
      警、偵訊中分別陳稱遭被告甲○○傷害之時間為九十六年
      十月三十日上午九時許，傷害當天沒有去就醫，而是被打
      之後覺得頭暈想嘔吐，直到九十六年十一月八日才到佳里
      醫院門診驗傷等語（見警卷第五頁詢問筆錄、偵查卷第四
      頁訊問筆錄），但告訴人於九十七年六月四日所提出之補
      充告訴理由狀內即明白記載：被告於九十六年十月三十日
      至告訴人住處徒手毆打告訴人頭部與胸部，告訴人初不以
      為意，至同年十一月八日告訴人之子返家，告訴人告知上
      情，告訴人之子認為不能姑息，才帶告訴人至佳里醫院就
      醫診斷受有頭部及左胸鈍傷之傷害，及至臺南縣警察局學
      甲分局中浯派出所報警，由警員陳育嶙受理當場將告訴人
      傷害拍照存證等語，該狀附於本院九十七年度簡字第五九
      九號案卷內第三十一頁至第三十二頁可佐；且據告訴人所
      提之診斷證明書及上開佳里醫院回函均明確記載告訴人係
      於九十六年十一月八日至醫院門診，且告訴人所提出之報
      案三聯單亦記載受理時間為九十六年十一月二十九日上午
      九時三十九分，警局製作調查筆錄亦為九十六年十一月二
      十九日九時五十八分乙節，分別有上開診斷證明書、醫院
      回函、告訴人提出之臺南縣警察局學甲分局中浯派出所受
      理刑事案件報案三聯單及附於警卷之告訴人調查筆錄記載
      詢問時間均附卷可稽，另證人即受理告訴人報案之臺南縣
      警察局學甲分局中浯派出所警員陳育嶙到庭證稱：告訴人
      於九十六年十一月八日有至派出所報案，由伊受理，告訴
      人表示遭被告甲○○毆打，問伊該如何處理，伊表示傷害
      是告訴乃論罪，可以提告，也可以調解，伊建議告訴人先
      申請調解，告訴人表示人不舒服，但表示還沒有驗傷，伊
      就叫告訴人去驗傷，告訴人有說頭部、胸部受傷，告訴人
      有拉起衣服給伊看，但告訴人的皮膚顏色暗沈，傷勢並不
      明顯，當天有幫告訴人拍照存證，伊記得告訴人講事發時
      間是九十六年十月三十日，當天告訴人並沒有提出告訴，
      伊僅是幫告訴人轉介調解等語（見本院九十七年八月七日
      審判筆錄），堪認告訴人於九十六年十月三十日與被告發
      生口角爭執後，於九十六年十一月八日始向管轄之中浯派
      出所詢問被告關於九十六年十月三十日所發糾紛事宜應如
      何處理，並由員警為其拍照，於詢問後始於九十六年十一
      月八日至佳里醫院門診驗傷之情甚明，是被告與告訴人係
      於九十六年十月三十日確因債務問題發生口角糾紛，而告
      訴人並非於當日即報案，亦非於發生事故第二日即就醫，
      是告訴人於本院調查所稱發生事故當日即報案，第二天看
      醫生驗傷等語顯然與上開證據資料不符，顯為告訴人因時
      間經過以致記憶錯誤，而不足採信。再者，據告訴人所提
      上開資料，告訴人與被告發生爭執時間係於九十六年十月
      三十日上午九時許，而告訴人卻遲至事發後約第十日即同
      年九十六年十一月八日才至醫院驗傷，即據告訴人所陳遭
      被告徒手毆打，即並未遭被告任何器具毆擊，如果僅是徒
      手毆打，事隔十日，是否仍存有紅腫、瘀血等鈍傷情形，
      實不無疑問，再觀告訴人所提出相片四幀，其中頭部二幀
      ，僅可看出亦告訴人所撥開頭髮上布有白點頭皮屑外，並
      無法看出有何紅、腫或破皮之傷勢，另二張為所指左胸部
      位，皮膚顏色不均、另有白斑、紅點及疑似老人斑，亦無
      明顯瘀青、紅、腫之情形，有告訴人提出之相片四幀在本
      院上開案號卷內為據，且證人陳育嶙亦陳稱於九十六年十
      一月八日告訴人至警局時有出示受傷處，但其無法看出等
      語，是告訴人所提出佳里醫院診斷證書上所記載之傷勢是
      否為被告於九十六年十月三十日徒手毆擊所致，實有存疑
      。
（三）據上開資料，告訴人所陳於九十六年十月三十日上午九時
      許，遭被告徒手打其頭部二下，打其左胸一下等情，雖至
      醫院驗傷受有頭部、左胸鈍傷之傷害，然告訴人驗傷前先
      至派出所詢問處理方式，承辦員警並無法看出告訴人頭部
      、左胸部處有何明顯傷勢，且已距離事發之日間隔約十日
      ，以人徒手搥打之力道可否於事隔十日後仍有傷勢存在，
      顯不無疑問，並衡以一般於遭人毆打後如有受傷或不舒適
      之情形，當立即或翌日即前往醫療院所進行檢驗及報案追
      究責任，但告訴人卻遲至十日後才至轄區派出所詢問及驗
      傷，實與常情不符，另被告於警、偵訊及本院調查、審理
      時，均一致陳稱：當日確實有至告訴人住處與告訴人理論
      ，因一時氣憤而推打告訴人右臉頰處等語，但告訴人右臉
      頰處並無任何受傷情形，業據告訴人於本院調查時陳述甚
      明，並參以告訴人與被告間確存有關飼料費用之債務問題
      存在，已為被告及告訴人於警詢中均陳述甚明，是告訴人
      陳述之可信性，亦不免有疑，是上開被告傷害告訴人之犯
      行部分除告訴人之指訴外，並無任何事證可為佐憑，以告
      訴人與被告間立場相對之客觀情狀，自不得僅依告訴人不
      利被告之瑕疵指訴及相隔事發日約十日之診斷證明書，即
      遽為認定被告確有公訴人所指之傷害犯行。
五、綜上所述，告訴人所指訴被告涉犯傷害罪，已非無瑕疵可指
    ，本院綜合全案卷證資料，尚無從認定被告確有對告訴人為
    傷害犯行。此外，復查無其他積極證據，可認被告確有公訴
    人所指之傷害行，被告犯罪尚屬不能證明，本件依調查所得
    證據，其證明程度仍未達於可排除合理之懷疑而形成被告有
    罪之法律上確信之程度，循據前開說明，並基於「罪證有疑
    ，利於被告」之原則，本院認被告之犯罪尚屬不能證明，依
    法均應為被告無罪之諭知。
據上論斷，應依刑事訴訟法第四百五十二條、第三百零一條第一
項，判決如主文。
本案經檢察官乙○○到庭執行職務。
中    華    民    國    97    年    8     月    21    日
                  刑事第十二庭  法  官  程克琳
以上正本證明與原本無異。
如不服本判決應於收受本判決後10日內向本院提出上訴書狀，並
應敘述具體理由。如未敘述上訴理由者，應於上訴期間屆滿後20
日內向本院補提理由書狀（均須按他造當事人之人數附繕本）「
切勿逕送上級法院」。
                                書記官  曾美滋
中    華    民    國    97    年    8    月    21    日


司法院資訊處製作；財團法人民間司法改革基金會備份。
